最高法院刑事判決　　　　　　　　　　　　　　　九十三年度台上字第三三九０號
　　上　訴　人　乙○○
　　　　　　　　甲○○
右上訴人等因走私案件，不服台灣高等法院中華民國九十三年四月二十二日第二審更
審判決（九十二年度重上更(三)字第二二三號，起訴案號：台灣新竹地方法院檢察署八
十七年度偵字第七０八一、七七一三號），提起上訴，本院判決如左：
    主  文
上訴駁回。
    理  由
按刑事訴訟法第三百七十七條規定，上訴於第三審法院，非以判決違背法令為理由，
不得為之。是提起第三審上訴，應以原判決違背法令為理由，係屬法定要件。如果上
訴理由狀並未依據卷內訴訟資料，具體指摘原判決不適用何種法則或如何適用不當，
或所指摘原判決違法情事，顯與法律規定得為第三審上訴理由之違法情形，不相適合
時，均應認其上訴為違背法律上之程式，予以駁回。本件上訴人乙○○、甲○○上訴
意旨略稱：(一)原判決事實欄認定乙○○僱請甲○○為船長，旋由甲○○僱用許俊雄等
人為船員，共同基於﹁運送走私逾公告數額之管制物品進入台灣地區﹂之犯意聯絡，
推由船長甲○○與船員許俊雄等四人出海為本案犯行。繼認甲○○等人在新竹南寮外
海即東經一二一度十四分、北緯二十五度十分之我國領海海域內，為販入本案菸酒而
共同一次﹁運送管制物品﹂，企圖販售牟利，就犯意與犯罪行為之認定，前後不符，
自屬理由矛盾。又本案非屬自我國領海外地區運送物品進入台灣地區，原判決第十一
頁第六行至第七行謂附表一﹁編號二所示之古越龍山陳年花雕酒、編號七所示之五糧
液酒，則屬丁項管制之物品，且其數額之完稅價格亦已逾拾萬元（新台幣，下同）﹂
云云，有適用法則不當之違法。(二)原審認原判決附表一所示之七星牌香菸非屬進口商
正式進口之菸品，則上開香菸係真正七星牌洋菸或偽菸，即有待調查，原審卻未予調
查；又原判決逕認定上開洋菸係自大陸地區運出，有認定事實不憑證據之違誤。(三)澳
門已於民國八十六年歸返匪偽管轄，原審認定原判決附表一編號三、四之陳年大紅酒
，編號五之大紅酒及編號六之醉逍遙均屬澳門之酒，則該等酒類即與編號二之花雕酒
、編號七之五糧液酒同屬匪偽物品，原判決認係行政院依懲治走私條例第二條第四項
公告之管制物品項目及其數額﹁丙項﹂之洋酒，自有未合。(四)乙○○雖為船主，但未
隨船出海，而船長甲○○已陳明此次走私係由其全權作主，沒有幕後主持人或股東，
船東也沒有說會有人前來交易，另船員許俊雄亦供稱沒有人出資請其等載運走私物品
，甲○○、許俊雄二人前開有利乙○○之供述，何以不足採，原判決並未說明其理由
，逕以臆測之詞，認定乙○○有本案犯行，於法不合。(五)原判決認定乙○○購買﹁永
利春一號﹂漁船後，在船艙內，加裝以水泥及鋼板為材質、需以電源啟動按鈕始得開
啟之密艙，以供運送私運管制物品之用。但證人施清源已證稱密艙係其做的，原審不
予採信，以推測之詞認定事實，難謂適法。又甲○○供稱係缺錢所以想走私物品銷售
云云，係指漁獲收入扣除油料等成本開銷後利益均分，且甲○○曾另為上開有利乙○
○之供述，原審依甲○○之供詞，認定乙○○共同運送走私物品，違背證據法則等語
。
惟查原判決認定上訴人乙○○共同運送私運管制物品進口逾公告數額之走私物品（累
犯）、上訴人甲○○共同連續運送私運管制物品進口逾公告數額之走私物品之事實，
已明係依憑上訴人甲○○及共同被告許俊雄之供述，上訴人乙○○不否認其為﹁永
利春一號﹂漁船使用人並僱用甲○○出海等情，並有附卷之台灣省交通處台中港務局
函暨船籍港變更登記申請書、海岸巡防司令部新竹情報組簡便行文表、搜索扣押證明
筆錄、扣押物品表及查獲現場之照片、財政部關稅總局驗估處八十七年十一月十日總
驗二（二）字第八七一０一五八九號函暨附表、台灣省菸酒公賣局函、財政部台北關
稅局八十八年四月二十二日北普緝字第八八一０二三二九號函、台灣省菸酒公賣局新
竹分局八十九年十二月二十九日新局業字第五二四八號、財政部關稅總局九十三年二
月二十日台總局認字第０九三０一０一一一六號函及﹁關稅總局進口貨品原產地認定
委員會九十三年第三次會議審議決議檢附審議表查證情形﹂、財政部台北關稅局八十
九年十二月二十七日北普法字第八九一０七八九六號函、內政部九十年一月十五日台
（九十）內地字第九００二三一四號函、新竹區漁會函、台灣省菸酒公賣局八十七年
十一月二日八七公業字第三一六二０號函、台灣省菸酒公賣局新竹分局八十八年五月
十日新局業字第二０八三號函、財政部台北關稅局北普緝字第八八一０一八八一號函
、﹁鴻億號﹂漁船照片、漁船內部結構圖、內政部九十年十月十一日台（九十）內地
字第九０一四四七七號函可稽，為其所憑之證據。查上訴人乙○○、甲○○如何與許
俊雄等人共同基於運送走私物品之犯意聯絡，在新竹南寮外海即東經一二一度十四分
、北緯二十五度十分之我國領海海域內，向大陸地區漁民販入自大陸地區運出如原判
決附表一所示管制物品，以接駁方式搬運至﹁永利春一號﹂漁船密艙內，運送該等走
私物品企圖販售牟利，於向新竹南寮漁港報關入港後被查獲之事實，原判決事實欄已
明確認定詳為記載，並無所謂前後不符之情形。又原審係認原判決附表一編號二所示
之古越龍山陳年花雕酒、編號七所示之五糧液酒，均屬行政院依懲治走私條例第二條
第四項公告之管制物品項目及其數額﹁丙項﹂管制之物品（見原判決第十一頁第五、
六行），上訴意旨第一點所謂原判決認屬丁項管制之物品，適用法則不當云云，係誤
對原審法院前次判決之內容（即更(二)審判決第十一頁第六行至第七行）而為指摘，自
非合法之上訴理由。又原判決附表一所示之七星牌香菸，均係以紙箱包妥後再裹以尼
龍袋包覆，且上訴人等運送走私物品係企圖販售牟利，此外復無具體事證顯示該等香
菸有可能是偽菸，原審未調查其真偽，自無違法之可言。又上開香菸均包裝完妥，原
判決附表一編號二所示之古越龍山陳年花雕酒、編號七所示之五糧液酒，均係大陸地
區正牌產品，且係向大陸地區漁民販入，原判決認係自大陸地區運出之物品，並無不
當，上訴意旨第二點執此指摘，委無可取。而澳門係一九九九年（民國八十八年）十
二月二十日回歸中共管轄，並非於民國八十六年交還中共，本案第一次走私部分發生
於八十七年十月間，原審認定原判決附表一編號三、四之陳年大紅酒，編號五之大紅
酒及編號六之醉逍遙均屬澳門之酒，係行政院依懲治走私條例第二條第四項公告之管
制物品項目及其數額﹁丙項﹂之洋酒，並無不合，上訴意旨第三點所為指摘，容有誤
會。再證據之取捨，係事實審法院職權之行使，其對證據證明力所為之判斷，苟係基
於吾人日常生活之經驗，而未違背客觀上可認為確實之定則，復已述其所以為此一
判斷之理由者，即不能任意指為違法。原判決已說明本案查獲的走私物品體積甚大，
且以紙箱包妥後再裹以尼龍布包覆，方便搬運並利於堆放，顯見事先計劃周詳；又上
訴人等是因缺錢，所以想走私物品銷售，扣除成本後，出海所得半數歸船主，其餘由
出海人均分等情，業經甲○○、許俊雄二人供明，顯見係由乙○○提供船隻供甲○○
、許俊雄等人私運走私管制物品進入台灣地區之目的在於銷售圖利。且乙○○有走私
前科，深知其若有同類型之犯罪，易遭重判，乃僱請船長負走私全責，若有被查獲之
情形，較易脫罪，乙○○身為船主，焉能以其不知情一語圖卸共犯刑責？況﹁永利春
一號﹂漁船內設有以水泥及鋼板為材質，需以電源啟動按鈕始得開啟之密艙，若只是
單純捕漁獲，船主頂多只須再就冷凍設備方面加強，何須如此大費周章興建密艙？更
可證乙○○有共同運送私運管制物品之犯意聯絡及行為分擔。乙○○雖以該密艙係租
船與施清源時，為施清源所建，證人施清源並附和其詞，然一艘漁船價值不貲，且於
海上航行，危險性高，焉容租用人任意改裝，而不事先告知船東？衡情租用人若未得
船東同意，亦無自己破費秘密加建密艙之理，否則他日東窗事發，徒增糾紛，將何以
交待？是乙○○辯稱不知其所有船隻被加建密艙，及證人施清源所供建密艙一事未告
知船東乙○○等語，均與常情有違，殊無可採（原判決第九、十頁）。原審既採用甲
○○、許俊雄對乙○○不利之供述，自係捨棄其餘對乙○○有利部分，此為法院取捨
證據當然之法理，原判決未予說明，不能指為理由不備。又原判決係綜合前揭證據資
料而為論斷，並非以推測之詞認定事實，原判決所為之論斷，核與證據法則亦無違背
。上訴意旨第四點及第五點，對原審採證認事職權之適法行使，任意指摘，其餘上訴
意旨，對不影響判決本旨之事項，任意指為違法，均非合法之上訴理由。其上訴違背
法律上之程式，應予駁回。
據上論結，應依刑事訴訟法第三百九十五條前段，判決如主文。
中　　　華　　　民　　　國　　九十三　　年　　　七　　　月　　　一　　　日
                              最高法院刑事第十二庭
                                  審判長法官  陳　正　庸
                                        法官  賴　忠　星
                                        法官  王　居　財
                                        法官  張　清　埤
                                        法官  林　開　任
      右正本證明與原本無異
                                              書  記  官
中　　　華　　　民　　　國　　九十三　　年　　　七　　　月　　　六　　　日
                                                                      Ｒ
